臺灣新北地方法院刑事判決
111年度簡上字第112號
上  訴  人  
即  被  告  鄧翰陽


上列被告因傷害案件，不服本院中華民國111年2月9日111年度簡
字第514號第一審刑事簡易判決（聲請簡易判決處刑案號：110年
度調偵字第2778號），提起上訴，本院管轄之第二審合議庭判決
如下：
    主  文
上訴駁回。
    事  實
一、乙○○於民國110年9月15日晚間11時11分許，在新北市板橋區
    之交通部臺灣鐵路管理局（下稱臺鐵局）板橋車站第二月台
    於1283號列車進站時，突然在月台奔跑擾亂侯車秩序，臺鐵
    局乃解除運送契約並由站務員甲○○欲護送其出站，乙○○即於
    1283號列車停妥後，跑上該列車，並抓住該列車之鐵桿不放
    ，甲○○上前要求其離開車廂，乙○○竟抓住甲○○之大腿，且於
    甲○○欲掙脫時，基於傷害之犯意，徒手抓傷甲○○之右手手腕
    ，致甲○○因而受有右手前臂擦傷之傷害。
二、案經甲○○訴由內政部警政署鐵路警察局臺北分局報告偵辦臺
    灣新北地方檢察署檢察官偵查後聲請簡易判決處刑。
    理  由
壹、證據能力　　　　
一、按被告以外之人於審判外之言詞或書面陳述，除法律有規定
    者外，不得作為證據；又被告以外之人於審判外之陳述，雖
    不符同法第159條之1至第159條之4之規定，而經當事人於審
    判程序同意作為證據，法院審酌該言詞陳述或書面陳述作成
    時之情況，認為適當者，亦得為證據；而當事人、代理人或
    辯護人於法院調查證據時，知有第159條第1項不得為證據之
    情形，而未於言詞辯論終結前聲明異議者，視為有前項之同
    意，刑事訴訟法第159條第1項、第159條之5分別定有明文。
    查本件檢察官、被告就本判決所引用被告以外之人於審判外
    之言詞或書面陳述之證據能力，於準備程序、審判期日中均
    未爭執其證據能力，且迄至言詞辯論終結前亦未聲明異議（
    被告於本院準備程序及審理時就本判決所引用證據所表示之
    意見核屬該等證據得否證明犯罪事實之證明力範疇，與證據
    能力無涉），本院審酌該等具有傳聞證據性質之證據製作時
    之情況，尚無違法不當及證明力明顯過低之瑕疵，應無不宜
    作為證據之情事，認以之作為本案之證據，應屬適當，依刑
    事訴訟法第159條之5之規定，認該等證據資料均有證據能力
    。
二、本判決所引用之非供述證據部分，與本案待證事實均有關連
    性，亦無證據證明係實施刑事訴訟程序之公務員以不法方式
    所取得，依刑事訴訟法第158條之4之反面解釋，當有證據能
    力，復於本院審理時，提示並告以要旨，使當事人充分表示
    意見，自得為證據使用。
貳、認定事實所憑之證據及理由
一、被告固坦承有於前揭時間在臺鐵局板橋車站第二月台奔跑，
    於1283號列車停妥後，跑上該列車，抓住該列車上之鐵桿不
    放，並造成告訴人甲○○受傷，惟矢口否認有何傷害犯行，辯
    稱：伊是先被妨害自由，出於自我防衛，才會誤傷告訴人甲
    ○○，伊僅是想要搭車返家，沒有傷害犯意云云。惟查：
  ㈠被告有於前揭時間在臺鐵局板橋車站第二月台奔跑，於1283
    號列車進停妥後，跑上該列車，抓住該列車上之鐵桿不放，
    並造成告訴人甲○○受有右手前臂擦傷之傷害等情，業據被告
    於本院準備程序、審理時坦承不諱（見本院簡上卷第56-57
    、110頁），核與證人即告訴人甲○○於偵訊、本院審理時之
    證述相符（見調偵卷第5頁、本院簡上卷第95-106頁），並
    有中英醫療社團法人中英醫院乙種診斷證明書、現場照片及
    告訴人甲○○所受傷勢照片在卷可查（見偵字卷第20-23頁、
    調偵卷第7頁），此部分事實，可堪認定。
  ㈡證人甲○○於偵訊及本院審理時證稱：伊當時係在臺鐵局板橋
    車站第二月台擔任資訊員，伊有看到被告第一次被鐵路警察
    要求下車、送出車站，後來約在晚上11時許，被告再度要求
    入站要搭乘火車，值班副站長請值班管理員確認被告當時精
    神狀態是適宜搭乘火車後，就讓被告進站搭乘火車，因為當
    時值班管理員有另外愛心旅客需要服務，故由伊去帶領被告
    進入車站，伊引導被告進入月台，被告原本是在月台的裝置
    藝術圓柱旁坐著，伊在旁邊觀察，打算被告上車後伊再和列
    車長報告被告情形，請列車長留意，可是在1283號列車剛進
    入月台還未完全停妥之際，被告忽然暴走起身在月台上奔跑
    ，在1283號列車停妥時，被告就衝入列車內，值班副站長認
    為被告狀態還是不宜搭乘火車而解除被告之運送契約，伊和
    副站長就上車要求被告下車，但是被告一手抓著列車上鐵桿
    不放，躺在地上一直掙扎，一手抓住伊大腿，伊想要掙脫被
    告，就用手要去掰開被告的手，被告的手就抓到伊的手，後
    來被告繼續逃到另一車廂，伊才發現伊的手有血跡，衣服上
    也沾到血跡，伊和副站長就請鐵路警察幫忙，被告才由鐵路
    警察護送被告出站，伊就跟鐵路警察說伊要對被告提出傷害
    告訴等語（見調偵卷第5頁、本院簡上卷第95-106頁）。依
    證人甲○○所述，被告因在月台奔跑之脫序行為而為臺鐵局解
    除契約，嗣被告進入1283號列車且拒絕下車，一手抓住列車
    上鐵桿，一手抓住其大腿，告訴人甲○○係在用手掙脫被告抓
    住其大腿的手時為被告所抓傷。而被告於本院準備程序時亦
    自承：當時伊在列車上拉住桿子，因為伊覺得伊又要回不了
    家了，伊想要回家等語（見本院簡上卷第56頁）。可見被告
    肢體上以抓住列車上鐵桿及告訴人大腿，使他人難以將其帶
    離開列車之方式拒絕下車。則於告訴人用手掰開、掙脫被告
    抓住其大腿之手時，被告為穩固抓住告訴人大腿，衡情將以
    另隻手以拉扯或推之方式抗拒告訴人用以掰開、掙脫抓住其
    大腿的手。換言之，依此情境，併酌以一般人係以手掌或前
    臂部位去掙脫之常情，告訴人為被告抓傷之範圍或部位應會
    接近告訴人手掌、手臂前段之手腕附近。而觀諸告訴人甲○○
    案發後不久在臺鐵局臺北分局板橋分駐所所攝得之照片，可
    見其右手手腕處以紗布包紮，且該紗布上有血跡滲出痕跡（
    見偵字卷第22頁），又告訴人案發後在中英醫療社團法人中
    英醫院經醫師診斷有右手前臂擦傷，亦有該醫院之診斷證明
    書在卷可查（見調偵卷第7頁）。是告訴人所受傷勢部位與
    其所述其用手掰開、掙脫被告抓住其大腿之手而為被告抓傷
    之可能之受傷範圍、部位相符。而被告當時以手抓住告訴人
    甲○○大腿，告訴人甲○○用手去掰開、掙脫被告，被告明知其
    以手去抗拒告訴人甲○○之掙脫，將造成告訴人甲○○受傷，卻
    執意為之，自具有傷害之故意。從而，被告以手抓住告訴人
    甲○○之大腿，於告訴人甲○○欲掙脫時，基於傷害之犯意，徒
    手抓傷告訴人甲○○，造成告訴人甲○○因此受有右手前臂擦傷
    之傷害乙情，可堪認定。
  ㈢被告固辯稱告訴人甲○○當時侵犯其身體及自由，伊係正當防
    衛云云。然按對於現在不法之侵害，而出於防衛自己或他人
    權利之行為，不罰，刑法第23條前段明定，是行使防衛權，
    以對於現在不法之侵害為條件。查被告於前揭時間在臺鐵局
    板橋車站第二月台奔跑乙情，業經認定如前。又臺鐵局案發
    當時係依交通部臺灣鐵路管理局旅客運送契約第6條第5款、
    第10款規定解除被告之運送契約，有交通部臺灣鐵路管理局
    111年7月29日鐵運營字第1110026853號函附卷可查（見本院
    簡上卷第69-84頁）。依交通部臺灣鐵路管理局旅客運送契
    約第6條第5款、第10款規定，旅客有明顯傷害自己或他人之
    虞，或有騷擾他人行為，或旅客於車站或車廂內，未依臺鐵
    局公告或站、車人員提醒，有妨礙乘車或候車秩序、安全、
    動線等行為，經勸導為改善者，臺鐵局得解除運送契約。參
    酌月台係為旅客等候及上下列車所用，空間並非寬闊（見偵
    字卷第20頁），於月台上奔跑極易造成自己或他人受傷，甚
    或因撞擊而跌落鐵軌，造成自己、他人受傷或更大之行車危
    害，則臺鐵局因被告於月台奔跑且經勸導無果而解除被告運
    送契約（見本院簡上卷第99頁），並無違法之情。既被告案
    發時業經臺鐵局解除運送契約，其已無權搭乘列車，則告訴
    人甲○○要求被告離站自無侵害被告自由權，又告訴人甲○○係
    為掙脫被告抓住其大腿之手，並未主動與被告為肢體接觸（
    見本院簡上卷第99頁），對被告亦無不法侵害其身體。是被
    告主張其係正當防衛云云，並無理由。
二、綜上所述，被告所辯並無可採。本案事證明確，應依法論科
    。
參、論罪科刑
一、核被告所為，係犯刑法第277條第1項傷害罪。被告前因公共
    危險案件，經本院以109年度交簡字第1548號判決判處有期
    徒刑3月、罰金新臺幣1萬元確定，於110年3月30日易科罰金
    執行完畢等情，有臺灣高等法院被告前案紀錄表在卷可查。
    是被告於有期徒刑執行完畢後，5年以內故意再犯本案有期
    徒刑以上之本罪，符合累犯要件。聲請簡易判決處刑書固以
    上開前案紀錄主張被告本案符合累犯要件，然公訴檢察官未
    就被告之特別惡性及對刑罰反應力薄弱，例如具體指出被告
    所犯前後數罪間之差異、再犯之原因、主觀犯意所顯現之惡
    性及其反社會性等各項情狀，俾法院綜合判斷被告有無因加
    重本刑致生所受刑罰超過其所應負擔罪責之情形，裁量是否
    加重其刑。是可認檢察官並不認為被告構成累犯有加重其刑
    予以延長矯正其惡性此一特別預防之必要，且為貫徹舉證責
    任之危險結果所當然，本院就被告是否因累犯加重其刑一節
    即不予調查。
二、原審簡易判決同此認定，以被告傷害犯行事證明確，予以論
    罪科刑，並審酌被告酒後於板橋車站第二月台奔跑擾亂秩序
    並跑上列車，於告訴人甲○○上前要求其離開時，竟以前揭方
    式傷害告訴人甲○○，使其受有前揭傷勢，所為應予譴責，兼
    衡其素行、犯罪動機、所受刺激、目的、所生危害程度，暨
    其智識程度、家庭經濟狀況，未與告訴人甲○○達成調解，以
    及其犯後態度等一切情狀，量處拘役20日，及諭知易科罰金
    之折算標準，經核原審認事用法並無違誤，量刑亦屬妥適。
    被告具狀提起上訴，猶執前詞否認傷害犯行，並無可採，業
    如前述，是被告上訴並無理由，應予駁回。
據上論斷，應依刑事訴訟法第455條之1第1項、第3項、第368條
（依刑事裁判精簡原則，僅記載程序法條文），判決如主文。
本案經檢察官何國彬聲請簡易判決處刑，檢察官劉家瑜到庭執行
職務。
中　　華　　民　　國　　111 　年　　8 　　月　　31　　日
                  刑事第九庭  審判長法　官  何燕蓉
　　　　　　　　　
　　　　　　　　　                  法  官  林米慧
　　　　　　　　　
　　　　　　　　　                  法  官  林翊臻
上列正本證明與原本無異。
不得上訴。
                                    書記官  郭佩瑜
中　　華　　民　　國　　111 　年　　8 　　月　　31　　日